【裁判字號】    99,上訴,1138
【裁判日期】    990329
【裁判案由】    毒品危害防制條例
【裁判全文】
臺灣高等法院刑事判決                99年度上訴字第1138號
上  訴  人
即  被  告  甲○○
上列上訴人因毒品危害防制條例案件，不服臺灣臺北地方法院九
十八年度訴字第二二七六號，中華民國九十八年十月十六日第一
審判決（起訴案號：臺灣臺北地方法院檢察署九十八年度毒偵字
第三０九七號，嗣於原審準備程序進行中，被告就被訴事實為有
罪之陳述，經原審告知簡式審判程序意旨，並聽取當事人之意見
後，原審合議裁定依簡式審判程序進行），提起上訴，本院判決
如下：
    主  文
上訴駁回。
    理  由
一、按不服地方法院之第一審判決而上訴者，應向管轄第二審之
    高等法院為之。上訴書狀應敘述具體理由。上訴書狀未敘述
    上訴理由者，應於上訴期間屆滿後二十日內補提理由書於原
    審法院，逾期未補提者，原審法院應定期間先命補正。第二
    審法院認為上訴書狀未敘述理由或上訴有第三百六十二條前
    段之情形者，應以判決駁回之。但其情形可以補正而未經原
    審法院命其補正者，審判長應定期間先命補正。刑事訴訟法
    第三百六十一條、第三百六十七條，分別定有明文。所謂不
    服第一審判決之具體理由，必係依據卷內既有訴訟資料或提
    出新事證，指摘或表明第一審判決有何採證認事、用法或量
    刑等足以影響判決本旨之不當或違法，而構成應予撤銷之具
    體事由，始克當之（例如：依憑證據法則具體指出所採證據
    何以不具證據能力，或依憑卷證資料，明確指出所為證據證
    明力之判斷如何違背經驗、論理法則）；倘僅泛言原判決認
    定事實錯誤、違背法令、量刑失之過重或輕縱，而未依上揭
    意旨指出具體事由，或形式上雖已指出具體事由，然該事由
    縱使屬實，亦不足以認為原判決有何不當或違法者（例如：
    對不具有調查必要性之證據，法院未依聲請調查亦未說明理
    由，或援用證據不當，但除去該證據仍應為同一事實之認定
    ），皆難謂係具體理由，俾與第二審上訴制度旨在請求第二
    審法院撤銷、變更第一審不當或違法之判決，以實現個案救
    濟之立法目的相契合，並節制濫行上訴（最高法院九十七年
    度台上字第八九二號判決參照）。是以上訴人之上訴書狀或
    補提之上訴理由書，雖有敘述上訴理由，惟並未具體敘述第
    一審判決有上述違法、不當情形，即與未敘述具體理由無異
    ，其所為上訴，即不符合上訴之法定要件。
二、本件原審判決略以：被告甲○○前曾因施用第二級毒品案件
    ，經原審法院於民國九十六年八月二十日以九十六年度毒聲
    字第五八七號裁定送觀察、勒戒，而於九十六年十月二十日
    入臺灣臺北看守所附設勒戒處所執行前揭裁定，嗣因認無繼
    續施用毒品之傾向而於九十七年二月十三日出勒戒處所，並
    由臺灣臺北地方法院檢察署檢察官於九十七年二月二十日以
    九十七年度毒偵緝字第八號、九十七年度毒偵字第二八一號
    為不起訴處分（原審判決漏載九十七年度毒偵字第二八一號
    ）。詎被告甲○○猶不知悔改，復基於施用第一級毒品海洛
    因之犯意，於九十八年八月十六日晚間十九時至二十時許，
    在臺北市○○街夜市附近之不詳朋友家中，以將海洛因捲入
    香菸燃燒吸食煙霧之方式，非法施用第一級毒品海洛因一次
    ，嗣於九十八年八月十八日下午十五時三十分許，為警在其
    位於臺北市○○區○○路三十六號十二樓住處查獲，經警採
    尿送驗，結果呈嗎啡之陽性反應，始查知上情等情，業據被
    告甲○○於原審審理時坦承不諱（詳原審卷第十六頁背面至
    第十七頁），復有臺灣尖端先進生技醫藥股份有限公司九十
    八年九月四日濫用藥物檢驗報告、臺北市政府警察局偵辦毒
    品案件尿液檢體委驗單（詳毒偵卷第二四頁至第二五頁，原
    審判決誤載為應受尿液採驗人尿液檢體採集送檢紀錄表）、
    刑案資料查註紀錄表及全國施用毒品案件紀錄表各一份在卷
    可稽，足認被告甲○○之自白與事實相符，應可採信。被告
    甲○○前曾因施用第二級毒品案件，經原審法院於九十六年
    八月二十日以九十六年度毒聲字第五八七號裁定送觀察、勒
    戒，而於九十六年十月二十日入臺灣臺北看守所附設勒戒處
    所執行前揭裁定，嗣因認無繼續施用毒品之傾向而於九十七
    年二月十三日出勒戒處所，並由臺灣臺北地方法院檢察署檢
    察官於九十七年二月二十日以九十七年度毒偵緝字第八號、
    九十七年度毒偵字第二八一號為不起訴處分等項，有臺灣高
    等法院被告前案紀錄表附卷可考，被告甲○○竟於五年內再
    犯施用第一級毒品罪，自應依法論科。核被告甲○○所為，
    係犯毒品危害防制條例第十條第一項之施用第一級毒品罪。
    其持有海洛因之低度行為，為施用之高度行為所吸收，不另
    論罪。並爰審酌被告甲○○前已有毒品前科，可見素行不佳
    ，有臺灣高等法院被告前案紀錄表在卷可考，竟仍再行施用
    海洛因，復有多筆施用毒品案件繫屬原審法院審理中，被告
    甲○○履經查獲仍一犯再犯，顯見不能抗拒毒品誘惑，自需
    施以相當之刑罰，以期收教化之功能，並協助其戒去毒癮，
    又其犯後於本院審理時坦承犯行，堪見已有悔意等一切情狀
    ，量處有期徒刑七月，均已詳敘其所憑證據、認定理由及量
    刑依據。從形式上觀察，原判決已敘明審酌刑法第五十七條
    所列事項之理由，並無認定事實錯誤、量刑瑕疵或違背法令
    之情形。
三、本件被告甲○○不服原判決，提起上訴，上訴理由略以：被
    告甲○○因年紀輕剛踏入社會不懂世事，期間因交友不慎濫
    用毒品，因而在九十八年間陸續被警查獲，依法被告甲○○
    並無不服，只是希望法外開恩，讓被告甲○○有個真正重新
    開始的機會，被告甲○○家中有一位年邁之祖母及一位妹妹
    ，祖母年近八十須被告甲○○與妹妹照顧，希望法院法外開
    恩能減免被告甲○○刑期，讓被告甲○○有機會重新來過並
    照顧祖母云云。然查被告甲○○施用毒品，非但戕害其身心
    ，更致滋生其他犯罪，惡化治安，嚴重損及公益，且被告甲
    ○○於施用毒品案件，業經觀察、勒戒不起訴處分後，再因
    施用第一級毒品案件曾由檢察官為緩起訴處外（案號：臺灣
    臺北地方法院檢察署九十八年度毒偵字第六五四號案件），
    另曾二次再因施用第二級毒品案件，分別由原審法院判處有
    期徒刑（案號：九十八年度易字第三一六五號、九十八年度
    易字第三五一０號）、因施用第一級毒品及第二級毒品案件
    ，由原審另行判處有期徒刑（案號：九十八年度訴字第一七
    六五號）、因施用第一級毒品及第二級毒品案件，由原審現
    在審理中（案號：九十八年度訴字第二一六六號），足見被
    告甲○○不思悔改，而未戒斷其施用毒品之惡習，自有入監
    矯治之必要，此據原審於判決中詳述「被告已有毒品前科，
    竟仍再行施用海洛因，復有多筆施用毒品案件繫屬本院審理
    中，被告甲○○履經查獲仍一犯再犯，顯見不能抗拒毒品誘
    惑，自需施以相當之刑罰，以期收教化之功能，並協助其戒
    去毒癮」（詳原審判決書第二頁），被告甲○○上訴意旨所
    謂希望法外開恩，讓被告甲○○有一個重新開始之機會，因
    有年邁之祖母尚待其照顧云云，自非可執為減輕刑責之事由
    ，核其上訴意旨所指，悉未依據卷內既有訴訟資料或提出新
    事證，指摘或表明第一審判決有何採證認事、用法或量刑等
    足以影響判決本旨之不當或違法，而構成應予撤銷之具體事
    由，與刑事訴訟法第三百六十一條第二項所稱「具體理由」
    ，尚非相當。本件原判決於被告甲○○犯行之認定依據，已
    詳述如上，量刑亦屬妥適，核無不當之情，被告甲○○上訴
    意旨所指，難謂已敘述具體理由，而足認定原判決有何不當
    或違法，其上訴核屬不合法律上之程式，應予駁回，並不經
    言詞辯論為之。
據上論斷，應依刑事訴訟法第三百六十七條前段、第三百七十二
條，判決如主文。
中    華    民    國    99    年    3     月    29    日
                  刑事第十八庭審判長法  官  吳鴻章
                                    法  官  周政達
                                    法  官  曾淑華
以上正本證明與原本無異。
如不服本判決，應於收受送達後10日內向本院提出上訴書狀，其
未敘述上訴之理由者並得於提起上訴後10日內向本院補提理由書
（均須按他造當事人之人數附繕本）「切勿逕送上級法院」。
                                    書記官  王增華
中    華    民    國    99    年    3    月    31    日

司法院資訊處製作；財團法人民間司法改革基金會備份。
